【裁判字號】    92,上訴,1824
【裁判日期】    921211
【裁判案由】    毒品危害防制條例
【裁判全文】
臺灣高等法院臺中分院刑事判決                  九十二年度上訴字第一八二四號
    上  訴  人
    即  被  告  甲○○
    指定辯護人  本院公設辯護人  王金陵
右上訴人因毒品危害防制條例案件，不服臺灣彰化地方法院九十一年度訴緝字第六二
號中華民國九十二年八月十四日第一審判決（起訴案號：臺灣彰化地方法院檢察署九
十年度偵緝字第一五三號），提起上訴，本院判決如左：
    主      文
原判決關於販賣第一級毒品暨定應執行刑部分撤銷。
甲○○被訴販賣第一級毒品部分，無罪。
    理      由
一、公訴意旨略以：甲○○曾犯煙毒案，經法院判處三年八月確定，甫於民國八十八
    年五月五日假釋期滿，未經撒銷而執行完畢。猶不知悔改，基於販賣第一級毒品
    之概括犯意，連續於八十九年十月三十日前七日至十日間之某日起，在不詳地點
    販賣第一級毒品海洛因予乙○○。又於八十九年十月三十日上午十一時五十分許
，以0000000000號電話與乙○○0000000000號電話聯絡相
    約見面，並於同日下午八時許，攜帶黑色皮包〔內裝新台幣（下同）十七萬六千
    元〕及彩色手提包〔內裝第一級毒品海洛因二大包（淨重一○六‧一二公克）、
    十五小包（淨重二五‧六五公克）、第二級毒品安非他命一包（淨重五‧六公克
    ）、不明白粉二包（經檢驗結果無毒品反應）、電子磅秤一台、沾有毒品海洛因
    之塑膠袋三個、塑膠斜管三支、分裝空塑膠袋一包等物〕各一只前往交易，惟因
    乙○○現金不足而未遂。嗣於同日下午十時許，攜帶右揭物品與乙○○一同前往
    彰化縣大村鄉○○村○○路○段一八七巷一五四號王信文住處。嗣於同日下午十
    一時許，甲○○與乙○○正欲離開王信文住處時，為警在王信文住處前當場查獲
    ，並扣得甲○○所有之第一級毒品海洛因二大包（合計淨重一○六‧一二公克）
    、十五小包（淨重二五‧六五公克）、第二級毒品安非他命一包（五‧六公克）
    、電子磅秤一台、沾有毒品海洛因之塑膠袋三個、塑膠斜管三支、分裝空塑膠袋
    一包等物、黑色皮包及彩色手提包各一只等物。因認甲○○連續犯毒品危害防制
    條例第四條第一項之販賣第一級毒品罪嫌云云。
二、按犯罪事實應依證據認定之，無證據不得認定犯罪事實，刑事訴訟法第一百五十
    四條第二款定有明文；又不能證明被告犯罪或其行為不罰者，應諭知無罪之判決
    ，復為同法第三百零一條第一項所明定。
三、公訴意旨認上訴人即被告甲○○（以下稱被告）涉犯連續販賣第一級毒品之罪嫌
    ，無非以證人王信文或共同被告乙○○於警訊及偵查中之證述或供述，且查獲之
    右揭物品，均屬被告所有，並為被告犯賣毒品所用，復有台灣大哥大股份有限公
    司及遠傳電信股份有限公司之通聯紀錄、法務部調查局鑑定通知書等，為其論據
    。訊據被告堅決否認有販賣第一級毒品海洛因之犯行，辯稱：我和乙○○是很好
    的朋友，所以沒有販賣毒品給他等語。經查本件固有扣得被告所有之上開毒品等
    物，惟查：
    (一)證人乙○○於警訊時稱：（問：你說警方所查獲之毒品海洛因和安非他命是甲
      ○○的，數量這麼多，甲○○是否有販賣毒品？）我不清楚。但東西確實是甲
      ○○的，阿文也可以證明等語（見警卷第五頁）。乙○○於偵查中另稱：（問
      ：八十九年十月三十日你為何與甲○○約在一起見面？）當天我打電話給甲○
      ○約在王信文處見面，因為我藥癮發作痛苦，在見面時我有跟他說，但我未帶
      錢，本要向他買海洛因，後來在王信文處他才拿一些給我吸等語（見偵緝字第
      一五三號偵查卷第九頁）。證人乙○○於檢察官另案偵辦王信文中稱：（問：
      有一支電話0000000000是甲○○的？）對，是我向太太說的，陳情
      內容都是我太太寫的，我也打過那支電話，是甲○○接的，當時我因藥癮發作
      ，才打給他，我曾跟他買過毒品，是在被警查獲前七至十天買海洛因的，都是
      打電話與他聯絡地點交易。警方查獲當天我本來也是要和他買毒品，在八點時
      我與他約在大村租處見面，後來在九點時在王信文家見面，我都是吸海洛因，
      當天我本來要用賒欠的，但他不答應，並不賣我海洛因。：：（問：為何在偵
      查中才坦承實情？）通華〔即甲○○〕對警察說不要辦他，他要交槍出來。後
      來他們就到分局後談話，後來在拘留室時，甲○○對我說我一定會被收押，要
      我翻供才不會被關。但那天我說的都不是實情等語（見偵緝字第一五三號偵查
      卷第十二、十三頁影印筆錄）。證人乙○○於原審證稱：（問：約在該處的目
      的為何？）當天我沒有錢，我只是毒癮發作，當時我不敢確定他〔指甲○○〕
會交給我，我打電話時告訴他我現在很難過，看他是否方便。：：（問：甲○
      ○是否在〔原審筆錄誤繕為「再」〕販毒？）我不敢確定，我毒癮發作時，都
      是打電話給他，我知道他有在施用。（問：是否曾經說過被查獲前壹個禮拜左
      右向甲○○買過海洛因？）我是賒欠的。（問：每次賒欠他都會給你嗎？）只
      有那一次而已。我沒有給過他錢，我沒有錢給他。（問：是否為他在販賣毒品
      ？）沒有。我不知道王信文是否替他在販賣，因我與王信文並不熟。（問：你
      在警訊中是否實在？）實在。（問：第一次在偵查中〔六萬元交保那次〕所言
      是否實在？）是假的。我比較怕甲○○，所以那次我才說謊，但我回去之後我
      有以信件向檢察官表明。（問：何以會怕甲○○？）他說他只有一個人而已，
      他要我好好的想一想，與他配合一下，交保金額是我家人拿來的，是他透過我
      家人告訴我要我好好想，我知道他有槍械。我在警局所言都是實話，都是出於
      我本意。（問：何以於警訊中陳述你沒有施用海洛因？）我怕被抓才這樣講，
      但後來我有承認我有施用。（問：何時起向甲○○拿毒品施用？）被查獲前約
      一、二個月前。（問：多久向甲○○拿一次？）不一定，有時時間較長。（問
      ：多久需要施用海洛因一次？）大約一天一次，都是向甲○○拜託的，一開始
      我有給他錢，後來我沒錢就沒有給了。（問：一開始是以多少價格拿多少毒品
      ？）不一定，最早的時候是三、五千元，依照他給我的毒品數量而定。（問：
      次數為何？）我記不清楚等語（見原審訴字卷第四一至四四頁）。證人乙○○
      於本院審理中，交互詰問時證稱：（辯護人問：你有無於原審證述向被告買過
      毒品？其陳述是否實在？）有的，陳述實在。（辯護人問：總共買過幾次？有
      沒有五次？三次？）時間太久，忘記了，但是沒有幾次，可能是三次。（辯護
      人問：為何你於偵查中沒有證述過向被告買過毒品？）我有說過，但是於警局
      時，沒有問我這樣的問題，偵查中有問過，但是我有說。（辯護人問：到底買
      過幾次？）真的忘記了。（辯護人問：一次買多少錢？）幾千元，但是如果我
      沒有錢，被告就不會向我拿錢。（辯護人問：約是一千元？或是兩千元？）我
      忘記了，我拿的時候，如果身上有錢就會給被告，如果沒有錢，就先欠著，所
      以沒有固定的金額。（辯護人問：是否記得被告賣毒品給你時間？約是何時？
    ）都不記得。（辯護人問：次數、金額、時間都忘記了？）是的。（辯護人問
      ：被告交給你毒品的地點在何處？有無固定？）地點不固定，有時在路邊，有
      時看被告在哪裡，我就去哪裡。（辯護人問：價格如何計算？）證人乙○○答
      不知道。（辯護人問：被告免費給你約有幾次？）證人乙○○答次數不記得。
      （辯護人問：被告都在哪裡給你毒品？）看被告人在哪裡，我就去哪裡。（辯
      護人問：免費提供毒品的時候，被告是和你一起吸食，或是讓你帶回去吸食？
      ）例如說我本來要向被告買，但是沒有錢，所以就先欠著，又因為藥癮上來，
      所以就拜託他。（辯護人問：何時認識被告？）有一段時間，但是不確定時間
      點。（辯護人問：免費提供吸食之前，你們認識多久？有沒有十年？六個月？
      ）不記得。（辯護人問：你和被告係何種關係的朋友？同學？獄中好友？）就
      是一般認識的朋友。（檢察官行反詰問，檢察官問：被告是否你的老大，你是
      否被告的小弟？）不是。（檢察官問：你是否知道被告有槍？）我是因為他有
      繳槍，之後我才知道他有槍。（檢察官問：你提到你有先欠著，那日後有無還
      給被告？）被告是不曾向我拿錢，欠多少也不確定了，所以我有拜託被告讓我
      止癮一下，不然就是跟被告說等我有錢之後再給他。（審判長問：你是否說你
      有向被告買毒品，但是沒有付錢，事後有把錢補給被告？）沒有補給被告，但
      是有約時間，說下次有錢的時候再給，下次我就看我身上有多少，就拿給他，
      所以沒有全部還，有錢就還給他一部分，所以還是有還錢，不過大部分時間我
      是拜託他拿毒品讓我止癮。（審判長問：你賒欠的錢後來有沒有還給被告？）
      沒有。（審判長問：是否付過部分的錢？）是的，我只有付一點點，約一千元
      、兩千元這樣，陸陸續續幾百元，總共約這樣的錢，也就是三千元。綜核以上
      證人乙○○各次所述情節，先稱：不清楚甲○○有無販毒，後稱：曾向甲○○
      拿毒品來吸，要用賒欠的，但甲○○不答應，再改稱：被警查獲前七至十天曾
      向甲○○買過海洛因，各次證言，前後已有不符。且就其向被告購買海洛因之
      經過情節，諸如次數、時間、地點、數量（或重量）、金額等之重要事項，均
      語焉不詳，所述是否真實，即有可疑。因此證人乙○○所謂曾經向被告購買毒
      品海洛因云云，尚難採為不利於被告之證明。
    (二)證人王信文於警訊時稱：（問：甲○○與乙○○二人是否在販賣海洛因及安非
      他命？）我不知道等語（見警卷第七頁）。證人王信文於偵查中稱：（問：案
      發當天甲○○、乙○○為何會到你住處？）是我打電話給甲○○要向他買毒品
      ，我是用我0000000000號電話打給他的，我是下午四點多打給他，
      我是向他買毒品，他說現在沒空，要晚一點才到我家，要我在家裡等他。（問
      ：警方當天查獲之毒品何人的？）是甲○○買來的，我是要向他買安非他命等
      語（見偵字第八三二六號偵查卷第三六頁反面）。又稱：（問：你之前向他〔
      指甲○○〕買過毒品？）以前他給我一次，是在被查獲前，他免費給我使用安
      非他命，並未給海洛因等語（見偵緝字第一五三號偵查卷第八頁反面）。證人
      王信文於另案中供稱：（問：八十九年十月三十日晚上，乙○○與甲○○為何
      到你住處？）是我打電話叫甲○○來的，：：要跟他買安非他命而已，隔天他
      〔指甲○○〕有進去我家，因為我沒錢，所以未向他拿毒品，本來說要買一千
      元，他那時並未打算拿給我，我不知他身上毒品很多，我要欠他錢他不要，我
      並未買海洛因。（問：乙○○做何事？）他與甲○○一起來的，他並未賣毒品
      ，停留約一小時，甲○○在洗澡，乙○○在看電視，後來毒品未交易，他們二
      人說有人打電話找，他們就離開了。：：（問：你有看過乙○○在你住處吸毒
      ？）有的，毒品是甲○○從包包內拿出來的，是吸海洛因。（問：你二月才觀
      勒完畢？）是的，是吸安非他命及海洛因，當天我並未吸毒，甲○○並未給我
      毒品，驗尿反應是二、三天前吸的等語（見偵緝字第一五三號偵查卷第十二、
      十三頁影印筆錄）。由王信文以上各次供證觀之，其迄未指明被告有何販賣海
      洛因之事實，其所為之證言，亦不足為被告不利之論據。
三、綜上所述，本件被告雖被查獲持有毒品海洛因、安非他命及電子磅秤等物，惟證
    人乙○○所為不利於被告之證言，並無可採，已如前述；證人王信文之證言，亦
    無從證明被告有販賣第一級毒品海洛因之行為，此外又無任何積極證據足以證明
    被告有販賣第一級毒品海洛因之犯意及行為，本件被告此部分之犯罪，尚屬不能
    證明。原審未察，就此部分遽予論罪科刑，自有未洽。被告上訴為有理由，應由
    本院將原判決關於販賣第一級毒品暨定應執行刑部分撤銷，就被告被訴販賣第一
    級毒品部分，諭知無罪之判決。
據上論結，應依刑事訴訟法第三百六十九條第一項前段、第三百六十四條、第三百零
一條第一項，判決如主文。
本案經檢察官丙○○到庭執行職務。
中      華      民      國      九十二   年     十二      月    十一    日
                                    臺灣高等法院臺中分院刑事第五庭
                                          審判長法  官  袁  從  楨
                                                法  官  姚  勳  昌
                                                法  官  郭  同  奇
右正本證明與原本無異。
檢察官得上訴。
被告不得上訴。
如不服本判決應於收受送達後十日內向本院提出上訴書狀，其未敘述上訴之理由者並
得於提起上訴後十日內向本院補提理由書（均須按他造當事人之人數附繕本）。
                                                書記官  陳  玫  伶
中      華      民      國      九十二   年     十二      月    十二    日
                                                                        Ｉ


司法院資訊處製作；財團法人民間司法改革基金會備份。
